最高法院刑事判決                              八十八年度台上字第三六四七號
    上訴人  李智輝
            林瑞芳
    被  告  甲○○
右上訴人等因自訴被告職案件，不服台灣高等法院中華民國八十七年十二月十五日
第二審判決（八十七年度上訴字第五○八八號，自訴案號：台灣台北地方法院八十七
年度自字第八九八號），提起上訴，本院判決如左：
    主  文
上訴駁回。
    理  由
按刑事訴訟法第三百七十七條規定，上訴於第三審法院，非以判決違背法令為理由，
不得為之。是提起第三審上訴，應以原判決違背法令為理由，係屬法定要件。如果上
訴理由狀並未依據卷內訴訟資料，具體指摘原判決不適用何種法則或如何適用不當，
或所指摘原判決違法情事，顯與法律規定得為第三審上訴理由之違法情形，不相適合
時，均應認其上訴為違背法律上之程式，予以駁回。本件上訴人李智輝、林瑞芳自訴
被告甲○○犯刑法第一百三十一條第一項（或貪污治罪條例第六條第一項第四款）圖
利罪嫌。但經原審審理之結果，認犯罪之被害人得提起自訴，刑事訴訟法第三百十九
條第一項固定有明文。惟此所稱之被害人，係指犯罪之直接被害人而言。而刑法上或
貪污治罪條例之圖利罪，其所保護之法益，為公務員對國家服務之忠信規律及國家利
益，縱其犯罪結果，於私人權益不無影響，但其直接被害者仍為國家法益，而非私人
法益。是縱認被告之行為致上訴人受有損害，亦屬間接之被害，而非直接被害。依上
說明，上訴人等對之均不得提起自訴。原判決以上訴人等不得提起自訴而提起，第一
審判決乃以其等自訴不合法，均諭知自訴不受理，為無不合，予以維持，駁回上訴人
等在第二審之上訴，經核於法尚無違誤。上訴意旨僅以原審審判人員明知本件具法定
原因，卻不依法向檢察官告發，自屬非是等語，指摘原判決不當。但公務員因執行職
務，知有犯罪嫌疑者，應為告發，固為刑事訴訟法第二百四十一條所明定。但依卷載
資料，本件未經實體調查，原審審判人員自無從明瞭被告是否涉有圖利罪嫌，其未向
檢察官告發，並無違規定。而原判決維持第一審諭知本件自訴不受理之判決，究如何
違背法令，上訴意旨並未依據卷內資料具體表明，顯與法律規定得為第三審上訴理由
之形式要件不符，其等上訴違背法律上之程式，均應予駁回。本件係從程序上駁回上
訴，上訴人等請求將案件移送檢察官偵查，無從審酌，附為明。
據上論結，應依刑事訴訟法第三百九十五條前段，判決如主文。
中      華      民      國    八十八    年      七      月      八      日
                              最高法院刑事第七庭
                                  審判長法官  謝  家  鶴
                                        法官  洪  文  章
                                        法官  花  滿  堂
                                        法官  陳  世  淙
                                        法官  洪  佳  濱
      右正本證明與原本無異
                                              書  記  官
中      華      民      國    八十八    年      七      月     十六     日
